臺灣高等法院交通事件裁定　　　　　　 96年度交抗字第111號
抗　告　人
即受處分人　甲○○
上列抗告人因違反道路交通管理處罰條例案件，不服臺灣士林地
方法院，中華民國95年12月29日所為裁定（95年度交聲字第1029
號），提起抗告，本院裁定如下：
    主  文
抗告駁回。
    理  由
一、按汽車駕駛人停車時，併排停車者，處新臺幣（下同）600
    元以上1,200 元以下罰鍰，道路交通管理處罰條例第56條第
    1 項第6 款定有明文。又「臨時停車」係指車輛因上、下人
    、客，裝卸物品，其引擎未熄火，停止時間未滿三分鐘，保
    持立即行駛之狀態；而「停車」係指車輛停放於道路兩側或
    停車場所，而不立即行駛者，道路交通管理處罰條例第3 條
    第9、10款亦分別規定甚明。
二、原處分機關係以：抗告人即異議人甲○○於民國95年10月1
    日晚間7時38分，駕駛車號EZ─1445號自小客車於臺北市北
    投區○○○路○段44號，併排停車，經臺北市政府警察局北
    投分局員警舉發「併排停車」之違規，依道路交通管理處罰
    條例第56條第1項第6款規定，裁處罰鍰1,200元。
三、抗告意旨詳如附件。
四、經查：
（一）抗告人甲○○所有之車號EZ─1445號自小客車於前揭時、
      地經警舉發「併排停車」之交通違規事實，此為抗告人所
      不爭執，亦有臺北市政府警察局95年10月1日北市警交字
      第AEV203327號舉發違反道路交通管理事件通知單1紙在卷
      足憑，而證人即舉發員警江世強於原審已到庭結證稱：伊
      那天在那裡足足等了5分鐘，還進去麵包店問是否哪個人
      併排停車在外面，但沒有人回應，伊就出去外面看，受處
      分人正要去開車，伊就跟他說他違規，請他出示駕照等語
      （見原審95年12月15日訊問筆錄第2頁）。衡情證人江世
      強為臺北市政府警察局北投分局長安派出所警員，僅係適
      時發現異議人違規而上前取締，其與異議人素不相識，復
      無怨隙，應無甘冒觸犯偽證之罪責，故意構詞誣陷異議人
      之必要，苟無其他積極證據可佐，已難認其有何濫行舉發
      違規之情形。另依道路交通管理處罰條例科處行政罰事件
      ，依據公法爭議之舉證責任分配法則，固應先由行政機關
      就其業已履踐相關正當法律程序，以及人民應受處罰之客
      觀違反法令行為，負證明之責，受處罰人就行政機關已為
      相當證明之前開事項，若主張欠缺主觀歸責條件或為其他
      抗辯，亦須就其所辯提出反證。惟行政機關對於前開應為
      舉證事項，並非不得以執行查察取締勤務人員，依據調查
      人證之程序，使就親歷事實提供不可替代之證明方法。受
      處罰人就該證人所述見聞經過之真實性倘有質疑，除依法
      定交互詢問程序加以檢驗外，亦不得僅因證人之個人身分
      、地位或與當事人之關係而謂其不得作證，或憑己意指為
      必須代以其他特定之證據方法，此在證人業已具結願依偽
      證罰則擔保證言可信之場合，尤屬當然。從而本件抗告人
      既未就證人江世強之舉發有誤提出相關證據以供調查，又
      查無其他證據足資證明證人江世強有捏造事實違法取締之
      情事，則其本於維護交通秩序、安全職責所為之舉發，自
      應受到合法、正確之推定，故其所為之前揭證言，應堪採
      信。另經原審當庭勘驗員警手機內所拍得舉發當時抗告人
      車子之照片，顯示抗告人後車燈燈光有亮無訛，惟抗告人
      於原審審理時已自承：伊當時有將引擎熄火等語。則抗告
      人既已將引擎熄火，顯未保持立即行駛之狀態，依首揭規
      定，足認抗告人應係併排停車，而非臨時停車。
（二）按併排停車之處罰，係因駕駛人將車輛停放於正常停車位
      置外之車道上，易生車輛往來危險並造成合法用路權人之
      不便，是以駕駛人有併排停車之違規行為即應受罰，不以
      事實上造成危害為必要，亦不因駕駛人停車時間之長短，
      或以其個案之特殊狀況而得免罰。另按人民違反法律上之
      義務而受行政罰之行為，法律無特別規定時，雖不以出於
      故意為必要，仍須以過失為其責任條件。但應受行政罰之
      行為，僅需違反禁止規定或作為義務，而不以發生損害或
      危險為其要件者，推定為有過失，於行為人不能舉證證明
      自己無過失時，即應受處罰，有司法院大法官會議釋字第
      275號解釋意旨足資參照。本件抗告人主張其為女兒買麵
      包即或為真，惟抗告人並非不可於找尋合法車位停車後再
      行前往購物，故並無證據證明抗告人有何必須併排停車之
      情形，其違規難謂無過失，而應受處罰。況有關交通號誌
      、標誌、標線之設置，係交通主管機關依其裁量所為之行
      政措施，除有重大、明顯瑕疵或其他違法情形，得依法加
      以變更或廢棄外，人民有遵從之義務，否則任由人民依己
      意認無妨礙交通之虞恣意不予遵守，將使交通秩序混亂。
（三）至抗告人另以案發當時尚有其他車輛違規停放，員警並未
      加以取締云云為辯，然按有相同之違規事件而未受相同之
      取締，涉及主管機關行使行政裁量權適法與否之問題，惟
      該因違規而遭取締之行為人，尚不得主張「不法之平等」
      ，是抗告人前開所辯，縱令屬實，亦不得據為本件主張阻
      卻違規之正當事由，抗告人上開所辯，尚不足採。原處分
      機關依道路交通管理處罰條例第56條第1項第6款之規定，
      對抗告人違規行為裁處罰鍰1,200元，於法尚無違誤。
五、原審因而認抗告人確有如舉發違反道路交通管理事件通知單
    所載之違規事實，原處分機關依首揭規定就抗告人違規之行
    為裁處抗告人1,200元罰鍰，並無違誤，據此駁回抗告人異
    議之聲請，經核並無不合。抗告意旨猶執前詞指摘原判決不
    當，顯無理由，應予駁回。
據上論斷，應依道路交通案件處理辦法第二十六條、刑事訴訟法
第四百十二條，裁定如主文。
中　　華　　民　　國　　96　　年　　2　　月　　 7 　　日
　　　　　　　　　刑事第十六庭  審判長法　官  葉  騰  瑞
　　　　　　　　　　　　　　　　　　  法　官  楊  貴  雄
　　　　　　　　　　　　　　　　　　  法　官  莊  明  彰
以上正本證明與原本無異。
不得再抗告。
                                      書記官  周  素  秋
中　　華　　民　　國　　96　　年　　2　　月　　 7 　　日
